【裁判字號】    99,訴,3000
【裁判日期】    991202
【裁判案由】    毒品危害防制條例
【裁判全文】
臺灣臺中地方法院刑事判決              99年度訴字第3000號
公  訴  人  臺灣臺中地方法院檢察署檢察官
被      告  蔡昌益
上列被告因違反毒品危害防制條例案件，經檢察官提起公訴（99
年度毒偵字第3537號），被告於準備程序中為有罪陳述，經本院
合議庭裁定由受命法官依簡式審判程序獨任審理，判決如下：
    主    文
蔡昌益施用第一級毒品，累犯，處有期徒刑玖月；又施用第二級
毒品，累犯，處有期徒刑伍月，扣案之甲基安非他命壹包（驗餘
淨重零點零玖壹貳公克）沒收銷燬之。應執行有期徒刑壹年，扣
案之甲基安非他命壹包（驗餘淨重零點零玖壹貳公克）沒收銷燬
之。
    犯罪事實
一、蔡昌益前於民國96年間因施用毒品案件，經本院以96年度訴
    字第959 號判決判處有期徒刑1 年1 月、7 月確定，嗣再經
    本院以97年度聲減字第534 號裁定減刑各減為有期徒刑6 月
    又15日、3 月又15日，並定應執行刑為有期徒刑9 月又15日
    確定，又於同年間因施用毒品案件，經本院以96年度訴字第
    3077號判決判處有期徒刑7 月、8 月、9 月、5 月，定應執
    行刑為有期徒刑2 年確定，經合併執行，於96年11月27日入
    監執行，於98年9 月15日縮短刑期假釋出監並付保護管束，
    於99年3 月24日保護管束期滿，假釋未經撤銷視為執行完畢
    。
二、蔡昌益復於88年間因施用毒品案件，經本院裁定送觀察、勒
    戒後，因認無繼續施用毒品之傾向，於88年9 月1 日釋放（
    指揮書執畢日期為88年9 月14日），並經臺灣臺中地方法院
    檢察署檢察官於88年8 月31日以88年度毒偵字第295 號為不
    起訴處分確定；又於5 年內之89年間，再因施用毒品案件，
    經本院以89年度毒聲字第2576號裁定令入戒治處所施以強制
    戒治，於89年11月16日停止強制戒治釋放，再於5 年內之93
    年間，另因施用毒品案件，經本院以93年度訴字第1408號判
    決判處有期徒刑1 年、6 月，定應執行刑為有期徒刑1 年4
    月確定。詎仍不知悔，明知海洛因及甲基安非他命分別係屬
    毒品危害防制條例第2 條第2 項第1 款及第2 款所定之第一
    級、第二級毒品，不得持有、施用，竟於前開強制戒治執行
    完畢釋放後，5 年內之93年間再犯施用毒品之罪，經本院以
    上開判決判處有罪確定後，分別基於施用海洛因及甲基安非
    他命之犯意，先於99年8 月29日上午8 時許，在臺中縣大里
    市○里路中里巷17號住處內，以將甲基安非他命放置於玻璃
    吸食器內點火燒烤吸食煙氣之方式，施用甲基安非他命1 次
    ；再於同日上午10時許，在上開住處內，以注射針筒注射之
    方式，施用海洛因1 次。嗣於99年8 月29日晚間8 時5 分許
    ，在臺中市○區○○街1 之9 號前，因形跡可疑為警盤查時
    ，在其上開施用第一、二級毒品海洛因、甲基安非他命之犯
    罪未為有偵查權限之機關或人員發覺前，蔡昌益即主動交出
    藏放在其口袋內之甲基安非他命1 包（驗餘淨重0.0912公克
    ）供警查扣，並於警詢時供述其施用甲基安非他命之犯行，
    另同意接受採集尿液送驗，經警於99年8 月30日以蔡昌益涉
    犯施用第二級毒品罪嫌移送臺灣臺中地方法院檢察署偵辦，
    蔡昌益於偵查中即主動供述其上開施用海洛因之犯行，而上
    開尿液送驗結果亦呈嗎啡及甲基安非他命陽性反應。
三、案經臺中市警察局第二分局報請臺灣臺中地方法院檢察署檢
    察官偵查起訴。
    理    由
一、本件被告蔡昌益所犯係死刑、無期徒刑、最輕本刑為3 年以
    上有期徒刑以外之罪，其於準備程序中就被訴事實為有罪之
    陳述，經受命法官告知簡式審判程序之旨，並聽取公訴人及
    被告之意見後，本院合議庭認為適宜由受命法官獨任進行簡
    式審判程序，依刑事訴訟法第273 條之1 第1 項規定，裁定
    由受命法官獨任進行審判程序，合先敘明。
二、上開犯罪事實，業據被告蔡昌益於警詢、偵查中及本院準備
    、審理時坦承不諱，且被告經警徵得其同意所採集之尿液經
    送請中山醫學大學附設醫院檢驗科藥物檢測中心檢驗結果，
    呈嗎啡及甲基安非他命陽性反應，有該中心99年9 月11日尿
    液檢驗報告及臺中市警察局第二分局永興派出所採集尿液鑑
    定同意書、臺中市警察局第二分局委託鑑驗代號與真實姓名
    對照表各1 紙附卷可稽（見警卷第17、18頁、偵查卷第20頁
    ），復有臺中市警察局第二分局扣押筆錄、扣押物品目錄表
    各1 份及查獲扣案物照片3 張在卷可稽（見警卷第11至13頁
    、第22、23頁），並有疑似甲基安非他命之透明結晶1 包扣
    案可佐，而扣案疑似甲基安非他命之透明結晶1 包，經送行
    政院衛生署草屯療養院鑑驗結果，確檢出第二級毒品甲基安
    非他命成分（驗餘淨重0.0912公克），有該院99年9 月7 日
    草療鑑字第0990900022號鑑定書1 紙在卷可稽（見偵查卷第
    21頁），是被告之自白核與事實相符，應堪採信。本案事證
    明確，被告施用第一級毒品海洛因、第二級毒品甲基安非他
    命各1 次之犯行，洵堪認定。
三、按施用第一、二級毒品為犯罪行為，毒品危害防制條例第10
    條定有處罰明文。故施用第一、二級毒品者，依前揭規定本
    應科以刑罰。惟基於刑事政策，對合於一定條件之施用者，
    則依同條例第20條、第23條之規定，施以觀察、勒戒及強制
    戒治之保安處分。又毒品危害防制條例於92年7 月9 日修正
    公布，自93年1 月9 日施行，其中第20條、第23條將施用毒
    品之刑事處遇程序，區分為「初犯」及「5 年內再犯」、「
    5 年後再犯」。依其立法理由之說明：「初犯」，經觀察、
    勒戒或強制戒治後，應為不起訴處分或不付審理之裁定；經
    觀察、勒戒或強制戒治執行完畢釋放後，「5 年內再犯」者
    ，因其再犯率甚高，原實施之觀察、勒戒及強制戒治既已無
    法收其實效，爰依法追訴或裁定交付審理。至於經觀察、勒
    戒或強制戒治執行完畢釋放後，「5 年後再犯」者，前所實
    施之觀察、勒戒或強制戒治已足以遮斷其施用毒品之毒癮，
    為期自新及協助其斷除毒癮，仍適用「初犯」規定，先經觀
    察、勒戒或強制戒治之程序。從而依修正後之規定，僅限於
    「初犯」及「5 年後再犯」二種情形，始應先經觀察、勒戒
    或強制戒治程序。倘被告於5 年內已再犯，經依法追訴處罰
    ，縱其第3 次（或第3 次以上）再度施用毒品之時間，在初
    犯經觀察、勒戒或強制戒治執行完畢釋放5 年以後，已不合
    於「5 年後再犯」之規定，且因已於「5 年內再犯」，顯見
    其再犯率甚高，原實施觀察、勒戒或強制戒治，已無法收其
    實效，即應依該條例第10條處罰（最高法院97年9 月9 日97
    年度第5 次刑事庭會議決議參照）。經查：本件被告前於88
    年間因施用毒品案件，經本院裁定送觀察、勒戒後，因認無
    繼續施用毒品之傾向，於88年9 月1 日釋放（指揮書執畢日
    期為88年9 月14日），並經臺灣臺中地方法院檢察署檢察官
    於88年8 月31日以88年度毒偵字第295 號為不起訴處分確定
    ；又於5 年內之89年間，再因施用毒品案件，經本院以89年
    度毒聲字第2576號裁定令入戒治處所施以強制戒治，於89年
    11月16日停止強制戒治釋放，再於5 年內之93年間，另因施
    用毒品案件，經本院以93年度訴字第1408號判決判處有期徒
    刑1 年、6 月，定應執行刑為有期徒刑1 年4 月確定等情，
    有臺灣臺中地方法院檢察署刑案資料查註紀錄表、全國施用
    毒品案件紀錄表及臺灣高等法院被告前案紀錄表各1 份在卷
    可憑，是依上開說明，被告於前述強制戒治執行完畢釋放後
    5 年內，再犯施用毒品罪，經法院判決有罪確定後，復犯本
    件施用第一、二級毒品之犯行，本件犯行距前揭強制戒治執
    行完畢釋放後雖逾5 年，惟核與毒品危害防制條例第20條第
    3 項所定「5 年後再犯」之立法意旨不符，揆諸上開說明，
    仍應予追訴、處罰。
四、核被告蔡昌益所為，係犯毒品危害防制條例第10條第1 項之
    施用第一級毒品海洛因罪及同條第2 項之施用第二級毒品甲
    基安非他命罪。其持有第一級毒品海洛因及第二級毒品甲基
    安非他命之低度行為，分別為施用第一級毒品海洛因及第二
    級毒品甲基安非他命之高度行為所吸收，不另論罪。又被告
    所犯施用第一級毒品海洛因及第二級毒品甲基安非他命之犯
    行，犯意各別，罪名有異，構成要件不同，應予分論併罰。
    再被告前於96年間因施用毒品案件，經本院以96年度訴字第
    959 號判決判處有期徒刑1 年1 月、7 月確定，嗣再經本院
    以97年度聲減字第534 號裁定減刑各減為有期徒刑6 月又15
    日、3 月又15日，並定應執行刑為有期徒刑9 月又15日確定
    ，又於同年間因施用毒品案件，經本院以96年度訴字第3077
    號判決判處有期徒刑7 月、8 月、9 月、5 月，定應執行刑
    為有期徒刑2 年確定，經合併執行，於96年11月27日入監執
    行，於98年9 月15日縮短刑期假釋出監並付保護管束，於99
    年3 月24日保護管束期滿，假釋未經撤銷視為執行完畢乙節
    ，有上開前案紀錄表1 份在卷可憑，其於徒刑執行完畢後，
    5 年內故意再犯本件有期徒刑以上之上開2 罪，皆為累犯，
    均應依刑法第47條第1 項之規定，加重其刑。另被告於99年
    8 月29日晚間8 時5 分許，在臺中市○區○○街1 之9 號前
    ，因形跡可疑為警盤查，被告在承辦警員未發現有確切之根
    據得為合理懷疑其有施用毒品犯罪前，即主動交出藏放在其
    口袋內之甲基安非他命1 包供警查扣，另於警詢時供述其施
    用甲基安非他命之犯行，並同意接受採集尿液送驗，經警於
    99 年8月30日以被告涉犯施用第二級毒品罪嫌移送臺灣臺中
    地方法院檢察署偵辦，而願接受裁判等情，業據證人即查獲
    之警員陳世均於本院審理時到庭證述明確（見本院卷第32頁
    正面、背面），而被告於99年8 月30日經警移送臺灣臺中地
    方法院檢察署偵辦，於檢察官訊問時即主動供述其施用海洛
    因之犯行，而願接受裁判乙節，亦有臺中市警察局第二分局
    刑事案件報告書、被告於99年8 月30日之訊問筆錄各1 份在
    卷可參（見偵查卷第11、15頁），是以被告對於未經發覺之
    犯罪自首而接受裁判，合於刑法第62條前段規定之自首要件
    ，爰就其所犯施用第一、二級毒品犯行均依法減輕其刑，並
    均依刑法第71條第1 項規定先加後減之。爰審酌被告前經觀
    察、勒戒及強制戒治程序執行完畢，且曾經法院判處罪刑，
    仍未能徹底戒絕毒品，再犯本件施用第一、二級毒品犯行，
    足見其戒絕毒癮之意志不堅，未能體悟施用毒品對自己、家
    人造成之傷害及社會之負擔，惟念其犯後尚知坦承犯行，態
    度良好，及施用毒品乃戕害自身健康，尚未直接危害他人，
    反社會性不高等一切情狀，分別量處如主文所示之刑，並定
    其應執行刑，以資懲儆。扣案之甲基安非他命1 包經送鑑驗
    結果，確檢出第二級毒品甲基安非他命成分，業已認明如前
    ，應依毒品危害防制條例第18條第1 項前段之規定，於施用
    第二級毒品罪刑項下諭知沒收銷燬之；又鑑定單位一般係以
    傾倒之方式，將包裝袋內之毒品倒出而與包裝袋分離而稱重
    ，必要時，輔以刮杓刮取袋內毒品，然無論依何種方式分離
    ，包裝袋內均有極微量之毒品殘留，業經法務部調查局以93
    年3 月19日調科壹字第09300113060 號函釋在案，並為本院
    職務上已知之事實，足認本件用以包覆扣案甲基安非他命之
    包裝袋，其內含有極微量之毒品殘留而無法析離，應整體視
    為扣案之第二級毒品甲基安非他命，不問屬於犯人與否，俱
    依前開規定併予沒收銷燬之；至於鑑驗耗用之毒品既已滅失
    ，自無庸宣告沒收銷燬，併此敘明。
據上論斷，應依刑事訴訟法第273 條之1 第1 項、第299 條第1
項前段，毒品危害防制條例第10條第1 項、第2 項、第18條第1
項前段，刑法第11條、第47條第1 項、第62條前段、第51條第5
款，判決如主文。
本案經檢察官康淑芳到庭執行職務。
中    華    民    國    99    年    12    月    2     日
                  刑事第十六庭  法  官  陳玉聰
以上正本證明與原本無異。
如不服本判決，應於收受送達後10日內向本院提出上訴書狀（應
敘述具體理由並附繕本）。上訴書狀如未敘述理由，應於上訴期
間屆滿後20日內補提理由書於本院。
                                書記官  何俞瑩
中    華    民    國    99    年    12    月    2     日
附錄本判決論罪科刑之法條：
毒品危害防制條例第10條
施用第一級毒品者，處6月以上5年以下有期徒刑。
施用第二級毒品者，處3年以下有期徒刑。

司法院資訊處製作；財團法人民間司法改革基金會備份。
